臺灣宜蘭地方法院交通事件裁定        100年度交聲字第105號
原處分機關  交通部公路總局臺北區監理所宜蘭監理站
異  議  人
即受處分人  詹政雄
上列異議人即受處分人因違反道路交通管理處罰條例案件，對於
交通部公路總局臺北區監理所宜蘭監理站於民國100年5月4日所
為之宜監字第裁43-T00000000號裁決處分，聲明異議，本院裁定
如下：
    主  文
異議駁回。
    理  由
一、原處分意旨略以：異議人即受處分人詹政雄駕駛其所有之車
    牌號碼U2-9611號自用一般小客貨車於民國99年5月19日8時1
    7分許，在臺九線439.5公里處，因「限速70公里，經雷達測
    速為87公里，超速17公里」違規，為臺東縣警察局大武分局
    以東警交字第T00000000號舉發違反道路交通管理事件通知
    單（下稱舉發通知單），舉發其有違反道路交通管理處罰條
    例第40條規定之事實，爰依上開規定裁處罰鍰新臺幣（下同
    ）1千6百元，並依同條例第63條第1項規定記違點數1點等語
    。
二、異議意旨略以：異議人因T00000000號舉發通知單之同一行
    為而被處偽造文書罪，判決處有期徒刑2月，卻又另開T0000
    0000號舉發通知單，產生一案兩罰之事實，有違一事不二罰
    之原則，為此依法聲明異議，請求撤銷原處分云云。
三、按行車速度，依速限標誌或標線之規定，道路交通安全規則
    第93條第1項第1款定有明文。次按汽車駕駛人，行車速度，
    超過規定之最高時速，除有第43條第1項第2款情形外，處新
    臺幣1千2百元以上2千4百元以下罰鍰。又汽車駕駛人有同條
    例第40條情形者，並予記違規點數1點，道路交通管理處罰
    條例第40條、第63條第1項第1款亦分別定有明文。
四、經查：
  (一)異議人詹政雄駕駛其所有之車牌號碼U2-9611號自用一般小
    客貨車於99年5月19日8時17分許，在臺九線439.5公里處，
    有「限速70公里，經雷達測速為87公里，超速17公里」之違
    規事實，為異議人所不爭執，並有舉發通知單1紙在卷可按
    ，是異議人於上開時、地，確有超速以87公里之速度行駛之
    違規行為，足以認定。
  (二)所謂「一事不再罰」或「一事不二罰」原則，就行政制裁而
    言，係指違法行為人之同一違法行為，亦即其基於單一之決
    定，或自然意義下之單一行為，違反數個法律；其與通常複
    數之違反行政義務行為，係由於各別之決意或自然意義下之
    複數行為有別，不得以同一事實和同一依據，給予兩次以上
    行政處罰。反之，為達行政「合目的性」之要求，遇有數個
    違反行政義務之行為，應分別處罰（參司法院大法官會議釋
    字第503號解釋協同意見書意旨）。故所謂一事不二罰原則
    ，乃係指一行為不受二次以上之處罰，若各別獨立之數行為
    ，自應分別評價處罰，要無「一事不二罰」原則之適用。茲
    查，異議人於前開時、地先有「限速70公里，經雷達測速為
    87公里，超速17公里」之違規行為，而遭警攔停稽查時，又
    為避免受交通違規罰鍰之處罰，竟將其兄詹政隆之汽車駕照
    交付稽查之警員，並於員警製作之東警交字第T00000000號
    舉發通知單上偽造「詹政隆」之簽名，而以此方式諉稱並令
    人信其為詹政隆本人已收受該舉發通知單，復將之交還予警
    員而行使之，嗣經警查詢詹政隆之汽車駕照已因死亡而註銷
    ，始查悉上情，遂依規定填寫陳報單註銷東警交字第T00000
    000號舉發通知單，而另行製作東警交字第T00000000號舉發
    通知單舉發異議人違規超速之事實，有臺灣臺東地方法院檢
    察署檢察官聲請簡易判決處刑書、臺灣臺東地方簡易庭99年
    度東簡字第291號簡易判決書及臺東縣警察局大武分局100年
    6月21日武警交字第1000035111號函文在卷可按。是異議人
    前開違規超速行為及行使偽造私文書行為，並非出於單一決
    意，於客觀上即應評價為2次獨立行為，尚難以一行為論，
    故應各別裁處，要與「一事不再罰」之情形有別；另東警交
    字第T00000000號舉發通知單之受處分人並非異議人，且業
    經舉發警員註銷在案，原處分機關亦未據以製作裁決書，自
    無重覆處分之虞。異議人所認尚有違誤，自無可採。
五、綜上所查，異議人於上開時、地駕車，確實有超過最高時速
    限制17公里時速，達時速87公里之交通違規行為，既足以認
    定，則原處分機關依道路交通管理處罰條例第40條及第63條
    第1項第1款規定，對異議人裁處1千6百元之罰鍰，並記違規
    點數1點，即與上開規定無違。本件聲明異議為無理由，應
    予駁回。
據上論斷，應依道路交通事件處理辦法第18條，裁定如主文。
中    華    民    國   100    年    7     月    19    日
                  交通法庭    法  官  陳映佐
以上正本證明與原本無異。
如不服本裁定，應於裁定送達後5日內，向本院提出抗告狀。（
應附繕本）。
                              書記官  翁靜儀
中    華    民    國   100    年    7     月    19    日